【裁判字號】    98,上易,1033
【裁判日期】    980512
【裁判案由】    竊盜
【裁判全文】
臺灣高等法院刑事判決                98年度上易字第1033號
上  訴  人
即  被  告  乙○○
上列上訴人因竊盜案件，不服臺灣臺北地方法院98年度易字第33
7號，中華民國98年3月30日第一審判決（起訴案號：臺灣臺北地
方法院檢察署98年度偵緝字第172 號），提起上訴，本院判決如
下：
    主  文
上訴駁回。
    理  由
一、按不服地方法院之第一審判決而上訴者，應向管轄第二審之
    高等法院為之；上訴書狀應敘述具體理由；第二審法院認為
    上訴書狀未敘述理由或上訴有第362 條前段情形，應以判決
    駁回之。但其情形可以補正而未經原審法院命其補正者，審
    判長應定期間先命補正，刑事訴訟法第361條第1、2項、第3
    67條明文規定。而所謂不服第一審判決提起上訴之具體理由
    ，必係依據卷內既有訴訟資料或提出新事證，指摘或表明第
    一審判決有何採證認事、用法或量刑等足以影響判決本旨之
    不當或違法，而構成應予撤銷之具體事由，始克當之（例如
    ：依憑證據法則具體指出所採證據何以不具證據能力，或依
    憑卷證資料，明確指出所為證據證明力之判斷如何違背經驗
    、論理法則）；倘僅泛言原判決認定事實錯誤、違背法令、
    量刑失之過重或輕縱，而未依上揭意旨指出具體事由，或形
    式上雖已指出具體事由，然該事由縱使屬實，亦不足以認為
    原判決有何不當或違法者（例如：對不具有調查必要性之證
    據，法院未依聲請調查亦未說明理由，或援用證據不當，但
    除去該證據仍應為同一事實之認定），皆難謂係具體理由，
    俾與第二審上訴制度旨在請求第二審法院撤銷、變更第一審
    不當或違法之判決，以實現個案救濟之立法目的相契合，並
    節制濫行上訴（最高法院97年度台上字第892 號判決意旨參
    照）。至於其理由是否具體，則屬第二審法院審查之範圍，
    亦不在命補正之列，亦即上訴書狀已記載理由，並有具體之
    敘述時，其上訴既屬合法，第二審法院固應就其理由之是否
    可取，為實體之審理及判斷；如認其上訴書狀雖記載理由，
    但並未具體敘述時，則無須再命補正，可逕認其上訴不合法
    ，以判決駁回之（最高法院97年度台上字第3889號判決意旨
    參照）。
二、經查，本件上訴人即被告乙○○不服原審判決，於民國（下
    同）98年4月16日提起上訴，然其上訴狀僅泛稱被告於97 年
    10月15日被大陸公安緝獲前夕之同年月14日曾以電話通知家
    妹，明確告知家妹隔日10月15日將返台自首，有通聯紀錄可
    查云云。惟查：原判決就被告之犯罪情節，已在事實欄明白
    認定及於理由欄詳加論斷，認被告乙○○坦承不諱，核與被
    害人甲○○所指述之情節相符並有內政部警政署刑事警察局
    指紋鑑定書1 份附卷可憑，是被告前開任意性自白有上開證
    據足資佐證，堪認與事實相符，應予採信；復說明被告犯罪
    雖係於96年4月24 日以前之88年1月20日，但被告係於96年7
    月16日中華民國九十六年罪犯減刑條例施行前之89年12月15
    日即經臺灣臺北地方法院檢察署發布通緝，並遲至98年1月1
    4日方遭緝獲，並非於96年12月31 日前自動歸案，是與中華
    民國96 年罪犯減刑條例第5條所明定不得減刑之情形相符，
    故揆諸前揭規定，被告即不得依中華民國96年罪犯減刑條例
    規定予以減刑等情明確，經核原審認事用法尚無不當。而按
    通緝犯乃惡意逃避法律制裁，本無接受裁判及悔改之意，如
    嗣後經逮捕到案仍施予減刑，不啻有鼓勵民眾藐視法律之誤
    識，且對減刑條例施行前，因不知政府即將辦理減刑而自動
    到案服刑完畢之受刑人，因無法享受減刑寬典，尤難謂平，
    為維護法律尊嚴及消弭上述不公平現象，中華民國96年罪犯
    減刑條例第5條明定：「對本條例施行前，經通緝而未於中
    華民國96年12月31日以前自動歸案接受偵查、審判或執行者
    ，不得依本條例減刑」，即依本條例應減刑之通緝犯須於一
    定期限內自動歸案接受偵查、審判或執行，始能獲邀減刑寬
    典。又按自首以對於未發覺之罪投案而受裁判為要件，如案
    件已發覺，則被告縱有投案陳述自己犯罪之事實，亦祇可謂
    為自白，不能認為自首。而所謂自動歸案接受偵查、審判或
    執行者，應以非被緝獲而主動表明歸案為要件，至其方式雖
    不限於自行投案，即託人代為表明歸案，亦無不可，但須於
    尚未經緝獲而向該管司法機關表明係為歸案之意思表示，始
    生效力。本件被告於犯行經發覺後始潛逃出境，已與自首要
    件不符；又縱認被告有以電話告知其家妹將返台「自首」（
    應係歸案），惟被告或其家妹既未向相關司法機關表明歸案
    之意思表示，而無具體歸案接受刑罰執行之意思，自不生主
    動歸案之效力。況被告既係在中華民國96年罪犯減刑條例施
    行（即96年7月16日）前經通緝，嗣於98年1月14日方遭緝獲
    始到案，並未於96年12月31日以前自動歸案接受執行，依前
    開說明，自不能獲邀減刑寬典。被告上訴既未依卷內既有訴
    訟資料或提出新事證，指摘或表明原審判決有何採證認事、
    用法或量刑等足以影響判決本旨之不當或違法，構成應撤銷
    之具體事由，顯難認已敘述明確、具體之上訴理由，揆諸上
    開規定，其上訴顯屬違背法律上之程式，應予駁回，並不經
    言詞辯論為之。
據上論斷，應依刑事訴訟法第367條前段、第372條，判決如主文
。
中    華    民    國    98    年    5     月    12    日
                  刑事第十一庭  審判長法  官  張連財
                                      法  官  楊照男
                                      法  官  吳啟民
以上正本證明與原本無異。
不得上訴。
                                      書記官  楊妙恩
中    華    民    國    98    年    5     月    12    日


司法院資訊處製作；財團法人民間司法改革基金會備份。
